最高法院刑事判決　　　　　　九十四年度台上字第四四七八號
　　上　訴　人　甲○○
　　　　　　　　　　　　在押.
　　選任辯護人　劉大新律師
上列上訴人因違反毒品危害防制條例案件，不服台灣高等法院中
華民國九十四年六月七日第二審更審判決（九十四年度上重更(一)
字第八號，起訴案號：台灣基隆地方法院檢察署九十二年度偵緝
字第一七、八七號），提起上訴，本院判決如下：
    主  文
原判決撤銷，發回台灣高等法院。
    理  由
本件原判決認定上訴人甲○○意圖販賣第一、二級毒品，在其承
租之基隆市○○○路一六四之一號七樓房屋持有第一級毒品海洛
因、第二級毒品安非他命及大麻種子，將之藏在手提保險箱內，
放置於該房屋主臥室，並以其所有電子秤、研磨器、海洛因壓塊
器、封口機、分置盒、分裝袋等工具，將第一、二級毒品分裝成
袋，伺機出售營利，嗣於民國九十一年十一月四日下午一時十分
許，經基隆憲兵隊查獲等情。並以第一審變更起訴法條論上訴人
販賣毒品罪且以第一審共同被告姜培勝為共同正犯等，有所未洽
，因而撤銷第一審關於上訴人部分之判決，改判依想像競合犯從
一重論處上訴人意圖販賣而持有第一級毒品罪刑，固非無見。
惟查：（一）有罪之判決書事實欄為適用法令之依據，應將法院
依職權認定與犯罪構成要件有關之事項，詳記於事實欄，然後於
理由內逐一說明其憑以認定之證據，使事實及理由兩相一致，方
為合法。１、按販賣、意圖販賣而持有及單純持有第一級毒品、
第二級毒品，毒品危害防制條例第四條第一、二項、第五條第一
、二項及第十一條第一、二項分別定有處罰規定。次按該條例所
謂販賣毒品行為，並不以販入之後復行賣出為要件，祇要以營利
為目的，將毒品販入或賣出，有一於此，其犯罪即為完成，僅於
意圖營利而販入以外之其他原因而持有毒品後，另行起意出售，
而尚未著手於出售之情形，始有意圖販賣而持有毒品罪之適用。
本件依原判決事實欄之記載，認定上訴人意圖販賣第一、二級毒
品，在其承租之房屋持有第一級毒品海洛因、第二級毒品安非他
命，伺機出售營利等情（見原判決第一頁倒數第二行至第八行）
，然對於上訴人究於何時、何地、如何取得海洛因、安非他命？
取得之初，是否即意圖出售以營利？或係以己用為目的，取得後
始另起意出售營利？又於何時起意出售營利？均未具體記載，致
事實尚欠明確，自不足為適用法律之依據。２、原判決事實欄記
載本件扣得之海洛因五十六袋，驗餘淨重二五０點七四六「二」
公克（見原判決第二頁第九行），至理由欄及主文有關沒收部分
，則記載扣案海洛因五十六袋，驗餘淨重二五０點七四六「九」
公克（見原判決第六頁第三行及主文欄），事實與理由亦有未盡
一致。（二）依刑法第三十八條第一項第二款及同條第三項之規
定，供犯罪所用或供犯罪預備之物，以屬於犯人所有者為限，始
得沒收之。原判決以在上訴人上開承租之房屋內查獲之電子秤、
研磨器、海洛因壓塊器、封口機、分置盒，均係供犯罪所用之物
；分裝袋係供犯罪預備之物，且均為上訴人所有，而依刑法第三
十八條第一項第二款規定宣告沒收。然查：１、上訴人於偵審中
始終否認上開扣案之電子秤等物品為其所有，辯稱不知何人所有
等語（見偵字第四一九四號卷第六頁第九行至第十一行、第二十
三頁背面第五行至第六行、第一審卷第二二一頁第四行、原審上
重訴字卷第三一七頁第三行至第七行、上重更(一)卷第二十八頁第
二行至第四行）。原審雖以證人陳德茂證稱扣案物品非彼所有，
因以上訴人否認之詞不足採信，然對於究有何證據足認上開扣案
之電子秤等物品為上訴人所有一節，並未說明所憑認定之依據及
得心證之理由，本院前次發回意旨業已指明，原審更審時猶未注
意釐清，併有查證未盡及判決理由不備之違誤。２、按毒品危害
防制條例第十九條第一項所定「犯第四條至第九條、第十二條、
第十三條或第十四條第一項、第二項之罪者，其供犯罪所用或因
犯罪所得之財物，均沒收之。」，係刑法第三十八條第一項第二
款、第三款之特別規定，應優先適用之。原判決以扣案之電子秤
、研磨器、海洛因壓塊器、封口機、分置盒，均係上訴人所有供
犯罪所用之物，乃未依毒品危害防制條例第十九條第一項之規定
，而援引刑法第三十八條第一項第二款為沒收之宣告（見原判決
第七頁第三行），亦有判決適用法則不當之違法。以上，或係上
訴意旨所指摘，或為本院得依職權調查之事項，應認原判決仍有
撤銷發回更審之原因。又台灣板橋地方法院檢察署以上訴人另有
違反毒品危害防制條例犯行而移送併辦部分（九十四年度偵字第
一一九三一號），案經發回，應併注意，附此敘明。
據上論結，應依刑事訴訟法第三百九十七條、第四百零一條，判
決如主文。
中　　華　　民　　國　九十四　年　　八　　月　 十八 　日
                      最高法院刑事第十庭
                          審判長法官  陳　正　庸
                                法官  賴　忠　星
                                法官  王　居　財
                                法官  林　開　任
                                法官  林　立　華
      本件正本證明與原本無異
                                      書  記  官
中　　華　　民　　國　九十四　年　　八　　月　二十四　日
                                                      Ｔ
